【裁判字號】    99,再易,37
【裁判日期】    991123
【裁判案由】    第三人異議之訴
【裁判全文】
臺灣高等法院高雄分院民事判決          99年度再易字第37號
再 審 原告  張雙平
訴訟代理人  張漢威
再 審 被告  泰業資產管理股份有限公司
法定代理人  馬惟儀
上列當事人間第三人異議之訴事件，再審原告對於民國99年8 月
25日本院99年度上易字第167 號確定判決，提起再審，本院判決
如下：
    主  文
再審之訴駁回。
再審訴訟費用由再審原告負擔。
    事 實 及 理 由
一、再審原告主張：按民事訴訟法第221 條第1 項規定：「判決
    ，除別有規定外，應本於當事人之言詞辯論為之」。又「當
    事人應受判決事項之聲明，通常必於言詞辯論時以言詞為之
    ，始為有效，而法院所為判決，以本於當事人之言詞辯論為
    原則，故經言詞辯論之判決，而非本於言詞辯論時當事人之
    聲明為基礎者，即屬違背法令」，最高法院亦著有50年台上
    字第725 號判例意旨可參。查，伊於本院99年度上易字第16
    7 號確定判決（下稱原確定判決）審理中並未主張：「依民
    法第952 條之規定，伊為善意占有人」等情，且本件係行使
    標的物之收益權為爭訟，絕非善意占有爭訟，是伊係依最高
    法院44年度台上字第266 號判例及33年度上字第604 號判例
    之主張，乃原確定判決竟將之列為伊之主張，並進而資為判
    決之基礎，顯有「適用法規顯有錯誤」之再審事由。爰依民
    事訴訟法第496 條第1 項第1 款之規定，提起本件再審之訴
    云云。為此求為判決：（一）本院99年度上易字第167 號確
    定判決廢棄。（二）確認再審原告就坐落屏東縣屏東市○○
    段58地號土地應有部分10萬分之99及其地上6014（門牌號碼
    ：屏東市○○○路580 號）、5967建號建物（屏東市○○○
    路570 號3 樓）暨地下二層1304、1305號停車位有使用收益
    權存在。（三）前程序第一、二審及再審訴訟費用由再審被
    告負擔。
二、再審被告未受通知亦未具狀作何聲明或陳述。
三、按再審之訴顯無再審理由者，得不經言詞辯論，以判決駁回
    之，民事訴訟法第502 條第2 項定有明文。經查：
（一）按民事訴訟法第496 條第1 項第1 款所謂適用法規顯有錯
      誤，係指確定判決所適用之法規，顯然不合於法律規定或
      司法院現尚有效及大法官會議之解釋或最高法院現尚有效
      之判例顯然違反，或消極的不適用法規，顯然影響判決者
      而言（最高法院60年台再字第170 號判例意旨參照）。
（二）再審原告固主張伊於本院原確定判決審理中並未主張：「
      依民法第952 條之規定，伊為善意占有人」等情，乃原確
      定判決竟將之列為伊之主張，並進而資為判決之基礎，有
      民事訴訟法第496 條第1 項第1 款「適用法規顯有錯誤」
      之再審事由云云。惟查：「第二審為第一審之續審，當事
      人在第一審所為之訴訟行為，於第二審亦有效力，民事訴
      訟法第448 條規定甚明」（最高法院96年台上字第2332號
      判決意旨參照）。而再審原告之訴訟代理人張漢威於本件
      第三人異議之訴事件第一審審理時即當庭表示：「（法官
      問：本件最主要的問題在於再審原告是否為民法第952 條
      所謂之善意占有人，兩造有無意見？）再審原告是善意占
      有人，所以有使用收益權」等語（見屏東地院98年度訴字
      第435 號卷，第87頁）。是本院原確定判決於審理時乃將
      「依民法第952 條之規定，再審原告為善意占有人」乙節
      列為再審原告之主張，揆諸上開第二審為續審制之原則，
      自無不合，亦非有違反再審原告所指上開最高法院判意旨
      之情形，則再審原告指本院原確定判決適用法規顯有錯誤
      ，容有誤會。
三、綜據上述，本件再審之訴，核無民事訴訟法第496 條第1 項
    第1 款所定「適用法規顯有錯誤」之再審理由，是再審原告
    提起本件再審之訴，顯無理由，爰不經言詞辯論，逕以判決
    駁回之。
四、據上論結，本件再審之訴為顯無理由，依民事訴訟法第502
    條第2 項、第78條，判決如主文。
中    華    民    國    99    年    11    月    23    日
                            民事第四庭
                                審判長法官  蔡文貴
                                法      官  謝靜雯
                                法      官  林健彥
以上正本證明與原本無異。
本件不得上訴。
中    華    民    國    99    年    11    月    23    日
                                書  記  官  黃富美

司法院資訊處製作；財團法人民間司法改革基金會備份。
